臺灣高等法院刑事裁定
110年度毒抗字第1106號
抗  告  人  
即  被  告  郭芸瑄


上列抗告人即被告因違反毒品危害防制條例案件，不服臺灣臺北
地方法院110年度毒聲字第271號，中華民國110年6月18日裁定，
提起抗告，本院裁定如下：
    主  文
抗告駁回。
    理  由
一、原裁定意旨略以：抗告人即被告甲○○（下稱被告）雖矢口否
    認基於施用第二級毒品之犯意，於民國110年1月5日上午5時
    43分回溯96小時內之某時，在不詳處所，以不詳方式，施用
    第二級毒品甲基安非他命1次；惟被告於110年1月5日上午3
    時48分許，在臺北市○○區○○街0號，因形跡可疑為警攔查，
    當場扣得第二級毒品甲基安非他命1包（驗餘淨重0.96公克
    ），並採集其尿液送請台灣尖端先進生技醫藥股份有限公司
    以酵素免疫分析法（EIA）初步檢驗，再以氣相層析質譜儀
    法（GC/MS）為確認檢驗，結果呈安非他命、甲基安非他命
    陽性反應，而第二級毒品甲基安非他命施用後可於尿液中最
    長檢出時間為96小時一節，為法院辦理同類案件於職務上所
    知之事實，足見被告確有於110年1月5日上午5時43分往前回
    溯96小時內之某時，為施用第二級毒品甲基安非他命之犯行
    。又被告於警詢、偵訊時均未曾表示採尿過程有何問題，甚
    且於偵訊中供稱：對於採尿過程沒有意見等語，另有其親自
    簽名捺印之尿液檢體委驗單可參，自難認被告嗣後辯稱係他
    人將尿液拿給其貼封云云可採。再者，被告前因施用毒品案
    件，經臺灣新北地方檢察署（下稱新北地檢署）檢察官以10
    5年度毒偵字第734號為緩起訴處分確定乙情，有本院被告前
    案紀錄表可憑，被告本件於110年1月5日上午5時43分回溯96
    小時內之某時，施用第二級毒品甲基安非他命之行為，距其
    上次等同受觀察、勒戒處遇之執行完畢釋放日已逾3年，檢
    察官為合義務性裁量後，向法院聲請觀察、勒戒，經核並無
    不合，應予准許，爰依毒品危害防制條例第20條第1項、觀
    察勒戒處分執行條例第3條第1項之規定，裁定將被告送入勒
    戒處所觀察、勒戒等語。
二、抗告意旨略以：被告是殘障人士，被抓當時因警察不給請法
    扶律師，故無律師在場，中山分局「疑事裁張」（應為「疑
    似栽贓」之誤繕），希望法官可以給點時間，申請律師幫其
    調閱案情資料，證明其清白云云。
三、按犯第10條之罪者，檢察官應聲請法院裁定，或少年法院（
    地方法院少年法庭）應先裁定，令被告或少年入勒戒處所觀
    察、勒戒，其期間不得逾2月，109年1月15日修正公布、同
    年7月15日生效施行之毒品危害防制條例第20條第1項至第3
    項、第35條之1第2款分別定有明文。又成年被告因施用毒品
    罪經檢察官為附命戒癮治療之緩起訴處分確定，且已完成所
    命履行之戒癮治療，期滿未經撤銷，於毒品危害防制條例修
    正後，不得視為事實上已接受等同「觀察、勒戒或強制戒治
    」之處遇執行完畢，此為最高法院110年度台上字第2096號
    案件經由徵詢程序達成之統一見解。
四、經查：
  ㈠訊據被告固否認有於上開時間、地點，為施用第二級毒品甲
    基安非他命之犯行；然被告於110年1月5日上午7時許，為警
    採集之尿液，經送請台灣尖端先進生技醫藥股份有限公司以
    酵素免疫分析法（EIA）初步檢驗、氣相層析質譜儀（GC/MS
    ）確認檢驗後，結果呈安非他命（檢出濃度2130ng/mL）、
    甲基安非他命（檢出濃度13250ng/mL）陽性反應，有該公司
    110年1月19日濫用藥物檢驗報告、臺北市政府警察局中山分
    局尿液採樣書、臺北市政府警察局偵辦毒品案件尿液檢體委
    驗單（尿液檢體編號：147842號）可佐（見臺灣臺北地方檢
    察署110年度毒偵字第355號卷〈下稱毒偵卷〉第73頁、第113
    頁、第115頁）。又個人口服投與第二級毒品甲基安非他命
    後，其尿液中能否驗出陽性反應，與其投與方式、投與量、
    個人體質、採尿時間及檢測儀器之精密度等有關，一般而言
    ，約70％於口服投與後24小時內自尿中排出，約90％於96小時
    內自尿中排出，從而，吸食時間距採集尿液時間最長可能不
    會超過4日，此亦有行政院衛生署藥物食品檢驗局（現改制
    為衛生福利部食品藥物管理署，下稱食藥署）81年2月8日81
    藥檢壹字第1156號函可參。再者，臺灣尖端先進生技醫藥股
    份有限公司上開報告載明係以氣相層析質譜儀（GC/MS）作
    為確認檢驗之方法，其原理係檢品經氣化後，通過層析管分
    離純化，再將純化後之成分循序送入質譜儀做個別鑑定，因
    質譜儀所測定之圖譜，在化學上被公認具有指紋特性，故可
    據以完全判定該檢品係為何種化合物。職是，食藥署即認為
    「以氣相層析質譜儀（GC/MS）進行確認者，均不致產生偽
    陽性反應」，另業經該署92年6月20日管檢字第0920004713
    號函示明確。準此，被告前開為警採集之尿液既係經氣相層
    析質譜儀（GC/MS）檢驗結果，確呈安非他命、甲基安非他
    命陽性反應，足見被告於110年1月5日上午5時43分回溯96小
    時內之某時，在不詳處所，確有施用第二級毒品甲基安非他
    命1次之犯行甚明。
　㈡又被告前因施用毒品案件，經新北地檢署檢察官以105年度毒
    偵字第734號為附命完成戒癮治療之緩起訴處分確定，緩起
    訴期間自105年6月3日起至106年12月2日止，嗣因於緩起訴
    期間再犯施用毒品罪，經同署檢察官以106年度撤緩字第300
    號撤銷前開緩起訴處分，並以106年度撤緩毒偵字第213號聲
    請簡易判決處刑，經臺灣新北地方法院以106年度簡字第638
    5號判處有期徒刑3月確定乙節，有本院被告前案紀錄表可參
    ，可知被告前次附命戒癮治療之緩起訴處分業經撤銷；縱被
    告經檢察官為附命戒癮治療之緩起訴處分確定後，已完成所
    命履行之戒癮治療，期滿未經撤銷，依上揭最高法院最新見
    解，於毒品危害防制條例修正後，仍不得視為事實上已接受
    等同「觀察、勒戒或強制戒治」之處遇執行完畢。是被告既
    未曾因施用毒品犯行經觀察、勒戒或強制戒治，原審依檢察
    官之聲請，裁定將被告送勒戒處所觀察、勒戒（原裁定漏載
    期間不得逾2月，應予補充），於法即無不合，縱原裁定所
    執理由未恰，仍無礙於被告應送勒戒處所觀察、勒戒之認定
    。
　㈢被告雖執前詞提起抗告；惟查：
　⒈被告於110年1月5日警詢時，經警員告知於受訊問時得選任辯
    護人及其他得行使之權利後，明確表明不需要請法律扶助律
    師到場，此有被告親自簽名之警詢筆錄、權利告知單及法律
    扶助基金會檢警律師陪同到場專案-指派律師通知表在卷可
    稽（見毒偵卷第13頁、第33頁、第71頁），則被告辯稱係因
    警察不給請法扶律師，故無律師在場云云，已難憑採。
　⒉又被告上開為警採集之尿液係其親自清洗、採集及封緘之事
    實，有被告書立之尿液採樣書可佐（見毒偵卷第73頁），被
    告於110年1月5日偵查時，亦表示對採尿過程沒有意見等語
    （見毒偵卷第80頁），故被告嗣後空言抗辯係遭警員疑似栽
    贓云云，同不足採。
　⒊至被告另請求希望法官可以給點時間，申請律師幫其調閱案
    情資料，證明其清白云云，因本件並非強制辯護案件，其抗
    告既無理由，本院自得以裁定駁回抗告，尚無待其選任律師
    閱覽卷證後再行裁定之必要，附此敘明。
五、綜上所述，原裁定以被告施用第二級毒品甲基安非他命1次
    之犯行事證明確，且符合觀察、勒戒之要件，依毒品危害防
    制條例第20條第1項及觀察勒戒處分執行條例第3條第1項規
    定，裁定將被告送勒戒處所觀察、勒戒，核無違誤。被告逕
    執前詞提起抗告，並無理由，應予駁回。　　
中　　華　　民　　國　　110 　年　　7 　　月　　30　　日
                  刑事第四庭  審判長法　官  陳筱珮
                                    法　官  吳元曜
                                    法　官  羅郁婷
以上正本證明與原本無異。
不得再抗告。
                                    書記官  蔡易霖
中　　華　　民　　國　　110 　年　　7 　　月　　30　　日